# 기본 자료 {#datasets}

## 이 장에서는 {#introdatasets}

R에는 theophylline과 Indomethacin의 약동학 데이터가 내장되어 있습니다.

- `Theoph`: theophylline의 약동학 데이터, 12명, 320mg PO 단회투여, 0~24시간 채혈, NONMEM 의 run 폴더의 THEOPP 데이터와 동일합니다.
- `Indometh`: Indomethacin의 약동학 데이터, 6명, 25mg IV bolus 단회투여, 0~8시간 채혈(0, 0.25, 0.5, 0.75, 1, 1.25, 2, 3, 4, 5, 6, 8 h)

먼저 데이터를 살펴보겠습니다. 

```{r}
library(ggplot2)
library(dplyr)
```

## 데이타에 대해 {#TheophData}

Theoph 자료의 첫 10개 (Table \@ref(tab:head)) 혹은 마지막 10개 관찰값만 보고 싶으면 다음을 입력합니다. 
데이터가 Subject, weight, Dose, Time, Concentration 으로 구성되었음을 알 수 있습니다. 대상자 번호가 첫 열에 나와있고 시간 순서대로 혈장에서 측정한 테오필린의 농도가 나와있습니다. 

```r
head(Theoph, n=10)
tail(Theoph, n=10)
```

```{r head, echo = FALSE}
knitr::kable(head(Theoph, n=10), caption = 'Theoph 자료의 첫 10개 관찰값',
      row.names = FALSE, booktabs = TRUE)
```

그림을 그려서 대략적인 자료의 모습을 파악합니다. (Figure \@ref(fig:ggtheoph))

```{r ggtheoph, fig.cap = 'Concentration-time curves of oral administration of Theoph (N = 12)', fig.width = 6, fig.height = 3.5}
ggplot(Theoph, aes(Time, conc, group = Subject, color = Subject)) +
  geom_point(size = 4) + 
  geom_line(size = 1) +
  theme_bw() +
  labs(title = 'Oral Administration of Theoph (320 mg)',
       x = 'Time (hour)', y = 'Concentration (ng/mL)')
```


```{r TheophFig, include = FALSE, fig.width=8, fig.height=12, fig.cap='Theoph 데이타를 시각화. A) Individual concentration-time curves, B) linear concentration-time curves, C) semi-logarithmic concentration-time curves'}
Backbone <- ggplot(Theoph %>% 
                     mutate(Subject = as.numeric(Subject)), 
                   aes(Time, conc, group = Subject, colour = Wt)) +
  geom_line() +
  geom_point() 

Individual <- Backbone + facet_wrap(~ Subject) + scale_y_log10()
groupLinear <- Backbone
groupLog <- groupLinear + scale_y_log10()
```

