---
output: html_document
editor_options: 
  chunk_output_type: console
---

# R을 사용한 비구획분석 {#noncompart}

## 이 장에서는 {#summary-noncompart}

`NonCompart` [@R-NonCompart]은 비구획 분석을 R을 통해 쉽고 빠르게 (매우 빠르게) 행할 수 있는 패키지입니다. 
약동학 교재의 내용을 충실히 반영하였습니다. [@gab; @tozer]
이에 대해 좀더 자세히 알아보겠습니다.

`NonCompart`의 `DESCRIPTION` 파일을 보면 다음과 같이 설명하고 있습니다.

> `r packageDescription('NonCompart')$Description`

```{r}
library(tidyverse)
library(NonCompart)
library(ncar)
```

## NonCompart 사용법 {#how-to-use}

tblNCA의 사용법은 다음과 같습니다.

```r
tblNCA(concData, key = "Subject", colTime = "Time", colConc = "conc", dose = 0, 
       adm = "Extravascular", dur = 0, doseUnit = "mg", timeUnit = "h", 
       concUnit = "ug/L", down = "Linear", R2ADJ = 0.7, MW = 0) # args(NonCompart::tblNCA)
```

concData는 데이터셋을 설정하며, `key`는 subject ID의 컬럼명 혹은 treatment code의 컬럼명(교차시험에서 사용), `colTime`은 time의 컬럼명, `colConc`는 concentration의 컬럼명 등을 함수 인자로 갖습니다. 그 외 인자들에 대해서 살펴보자면 다음과 같습니다. 

1. `down`
    - AUC와 AUMC를 구하는 trapezoidal method 설정이며, 기본값은 `Linear`입니다.
    - `Linear`와 `Log` 중 선택 가능하며 각각 linear trapezoidal method와 linear-up and log-down method를 의미합니다.
1. `dose`
    - 투여량에 대한 설정입니다. 단위에 주의해야 합니다.  벡터값을 줌으로서 각 대상자별 용량을 다르게 할 수 있습니다.
1. `adm`
    - 투여경로에 대한 설정, 기본값은 "Extravascular"으로 경구 투여 등을 의미합니다.
    - Bolus, Infusion, Extravascular 중에서 선택 가능하다.
1. `dur`
    - 주입하는 기간(infusion duration)을 설정합니다. 기본값은 0입니다.
1. `R2ADJ`
    - `R2ADJ` 값이 설정값 이하인 경우 `DetSlope()`함수에 의해 terminal slope를 수동으로 interactive하게 고를 수 있게됩니다.

이제 약동학 파라미터를 산출하기 위해서는 아래와 같이 하면 됩니다.
우선 Theophylline 의 약동학 파라미터를 구해보겠습니다.

```{r}
TheophNca <- NonCompart::tblNCA(Theoph, "Subject", "Time", "conc", dose=320, concUnit="mg/L")
head(TheophNca)
```

여기서 `dose=320`으로 되었다는 것은 아미노필린 400mg 투여시 테오필린 320mg이 체내로 들어감을 의미합니다.


```{r include = FALSE}
save(TheophNca, file = 'data/TheophNca.Rdata')
```

이는 문자(character)로 구성된 matrix로 구성된 결과물과 단위 정보가 담긴 attribute를 포함하고 있습니다.

다음으로 Indomethacin 의 약동학 파라미터를 구해보자. 이는 IV bolus 이므로 AdmMode 옵션이 추가됩니다.

```{r}
NonCompart::tblNCA(Indometh, "Subject", "time", "conc", dose=25, adm="Bolus", dur=0.5, concUnit="mg/L")
```

```{r, include = FALSE, evel = FALSE}
NonCompartdb <- tools::Rd_db('NonCompart')
tblNcaExample <- sapply(NonCompartdb, tools:::.Rd_get_metadata, 'usage')$tblNCA.Rd %>% .[-1]
paste(tblNcaExample, collapse = '\\n')
```

## 구간 NCA {#interval-NCA}

1. iAUC
    - 일부구간에 대한 AUC를 구하기 위한 구간설정 옵션입니다.
    - "Name", "Start", "End" 3개의 컬럼으로 구성된 데이터 프레임으로 설정해야 합니다.

일부 구간의 AUC를 구하는 방법은 조금 더 복잡하므로 자세히 알아봅시다.
예를 들어 0~12시간까지의 AUC, 0~24시간까지의 AUC를 구하고자 한다면 다음과 같이 하면 됩니다.
먼저 구하고자 하는 구간에 대한 정보를 갖는 변수를 아래와같이 생성합니다.

```{r}
iAUC <- data.frame(Name=c("AUC[0-12h]","AUC[0-24h]"), Start=c(0,0), End=c(12,24)) ; iAUC
```
        Name Start End
1 AUC[0-12h]     0  12
2 AUC[0-24h]     0  24

이제 iAUC 옵션을 이용해서 이를 구합니다.

```{r}
# tblNCA(Theoph, "Subject", "Time", "conc", dose=320, iAUC=iAUC)
```

맨 마지막 파라미터로 AUC[0-12h], AUC[0-24h]가 추가되었음을 알 수 있습니다.

개인별 일부 구간의 AUC를 구하는 방법은 아래와 같다.
예를 들어 0~12시간까지의 AUC, 0~24시간까지의 AUC를 구하고자 한다면 다음과 같이 하면 된다.

> iAUC = data.frame(Name=c("AUC[0-12h]","AUC[0-24h]"), Start=c(0,0), End=c(12,24)) ; iAUC

        Name Start End
1 AUC[0-12h]     0  12
2 AUC[0-24h]     0  24


```{r eval = TRUE}
#IntAUC
#IntAUC(Theoph[Theoph$Subject==1,"Time"], Theoph[Theoph$Subject==1, "conc"], Dose=320, iAUC=iAUC)
```

```
        CMAX        CMAXD         TMAX         TLAG         CLST        CLSTP         TLST       LAMZHL         LAMZ 
  10.5000000    0.0328125    1.1200000    0.0000000    3.2800000    3.2801465   24.3700000   14.3043776    0.0484570 
      LAMZLL       LAMZUL      LAMZNPT       CORRXY           R2        R2ADJ       AUCLST       AUCALL       AUCIFO 
   9.0500000   24.3700000    3.0000000   -0.9999999    0.9999997    0.9999995  148.9230500  148.9230500  216.6119330 
     AUCIFOD       AUCPEO       AUCIFP      AUCIFPD       AUCPEP      AUMCLST      AUMCIFO      AUMCPEO      AUMCIFP 
   0.6769123   31.2489169  216.6149558    0.6769217   31.2498763 1459.0711035 4505.5348194   67.6160287 4505.6708646 
     AUMCPEP     MRTEVLST     MRTEVIFO     MRTEVIFP         VZFO         VZFP         CLFO         CLFP   AUC[0-12h] 
  67.6170065    9.7974834   20.8000305   20.8003683   30.4867482   30.4863228    1.4772963    1.4772757   91.7355220 
  AUC[0-24h] 
 147.6945866 
```

김민걸 선생님 자료를 옮겨와서 변형합니다. <http://blog.naver.com/kimmingul>


## 함수 살펴보기 {#functions}

NonCompart 패키지 내의 여러가지 함수를 살펴보겠습니다. `r paste0(paste0(ls('package:NonCompart'), '()'), collapse = ', ')`라는 함수가 있습니다.

### AUC

AUC와 AUMC를  'Linear trapezoidal method' 혹은 'linear-up and log-down method'의 두가지 방식으로 계산하게 됩니다.

```{r}
AUC(Theoph[Theoph$Subject==1, "Time"], Theoph[Theoph$Subject==1, "conc"])
AUC(Theoph[Theoph$Subject==1, "Time"], Theoph[Theoph$Subject==1, "conc"], down="Log")
```

## 긴 형식으로 변환하면서 단위 추가하기 {#long-format}

NonCompart 패키지의 tblNCA()함수를 사용해서 비구획분석 결과를 내면 문자형식의 행렬이 생성되고 그 attr로 dimnames와 units를 갖는데 이를 long format의 tidy data로 변환하는 방법은 다음과 같습니다.

```{r}
ncares <- NonCompart::tblNCA(Theoph, key="Subject", dose=320, concUnit="mg/L")
str(ncares)

left_join(as_tibble(ncares) %>% tidyr::gather(PPTESTCD, PPORRES, -Subject),
          tibble(PPTESTCD = attr(ncares, 'dimnames')[[2]], UNIT = attr(ncares, 'units')),
          by = 'PPTESTCD') %>% 
  arrange(Subject, PPTESTCD) %>% 
  head(20)
```

